臺灣臺北地方法院刑事判決　　　　　　　　　　　　　九十一年度易字第三四一號
　　公　訴　人　臺灣臺北地方法院檢察署檢察官
　　被　　　告　甲○○
右列被告因毀損案件，經檢察官聲請簡易判決處刑 (九十年度偵字第二○二六一號)
，本院認不宜適用簡易程序，改依通常訴訟程序，判決如左：
    主  文
甲○○無罪。
    理  由
一、公訴意旨略以：被告甲○○因認中和一○○公寓大廈管理委員會在騎樓裝設之錏
    管障礙護欄阻礙出入，遂基於毀損之故意，於民國九十年三月八日十六時許，以
    鈑手拆卸裝置在台北縣新店市○○街一０四號門前之錏管障礙護欄，並將錏管底
    座膨脹螺絲磨斷，使之喪失阻隔機車之防護作用。因認被告涉犯刑法第三百五十
    四條之毀損罪嫌。
二、按犯罪事實應依證據認定之，無證據不得推定其犯罪事實；不能證明被告犯罪者
    ，應諭知無罪之判決，刑事訴訟法第一百五十四條第一項、第三百零一條第一項
    分別定有明文。又刑事訴訟法上所謂認定犯罪事實之證據，係指足以認定被告確
    有犯罪行為之積極證據而言；告訴人之告訴，係以使被告受刑事訴追為目的，故
    其陳述是否與事實相符，仍應調查其他證據以資審認（最高法院二十九年上字第
    三一○五號判例、五十二年臺上字第一三００號判例參照）。又刑法第三百五十
    四條之毀損罪，係以行為人有毀棄、損壞他人之物故意，並因而發生所毀損之物
    喪失其全部或一部之效用為構成要件，倘並無毀損之故意，或該物尚未失其效用
    ，則不得以毀損罪相繩，合先敘明。
三、本件公訴人認被告涉有毀損犯行，無非以告訴人即該管理委員會主任委員涂元岷
    之指訴、證人即住戶曾麗娟、弘大鐵工廠施作工人乙○○之證述及照片數張為主
    要論據。然訊之被告固坦承委請承包商乙○○等人共同拆卸錏管障礙護欄，惟堅
    詞否認有何毀損犯行，辯稱：本件區分所有權人會議所通過之決議違反法律規定
    ，且業經新店市公所於九十年三月七日公告該錏管係違建，應予以拆除，伊始於
    九十年三月八日將其一樓店面前之錏管鬆動螺絲，移動錏管護欄，事後有將之裝
    回，再於同年月十日委請承包商拆卸，交由承包商帶回，錏管螺絲隨時可以裝回
    ，並無毀棄或損壞之情形等語。
四、本院查：
  (一)按住戶不得於防火間隔、防火巷弄、樓梯間、共同走廊、防空避難設備等處所堆
    置雜物、設置柵欄、門扇或營業使用，或違規設置廣告物或私設路障及停車位侵
    佔巷道防礙出入，公寓大廈管理條例第十六條第二項定有明文。故本件系爭中和
    一○○公寓大廈一樓騎樓四周之錏管障礙護欄，既違反前揭規定，縱經該公寓大
    廈第四屆住戶大會決議通過設置，亦不得設置。
  (二)被告因認前揭護欄之設置屬違建，而於九十年三月七日向新店市公所告發，新店
    市公所受理案件後，並以該違規種類屬路障而依法取締，並要求住戶自行拆除等
    情，此為告訴人所不否認，並有新店市○○○○○道路交通管理小組民眾聲請案
    件交辦單及取締違反市區道路條例違規事項對比照片等件影本附卷（簡字卷第廿
    至廿二頁）。被告既身為住戶，於隔日即三月八日，自行將其一樓店面前之錏管
    拆除，並經證人曾麗娟於偵查中結證無訛，依法尚無違誤，被告辯稱係因錏管之
    裝置不合法，而將之拆除，並無毀損之故意，應可採信。
  (三)又該錏管係屬可靈活拆卸後復重新安裝之形式，被告於裝置錏管施工中，即請求
    工人拆除，承包商要求大廈管理委員會處理未果，故先將錏管拆掉後，帶回公司
    ，待住戶管理委員會釐清糾紛後，再行裝置等情，亦經證人即承包商乙○○證述
    詳實，並有乙○○親筆簽名、蓋章之證明書影本附卷。故系爭錏管既屬活動式，
    目前仍置於承包商公司內，日後亦得再行裝置，則該錏管並無一部或全部喪失其
    效用之情形。
  (四)至於錏管底座之膨脹螺絲部分，依卷內告訴人庭呈之照片觀之，該螺絲目前仍置
    於該處之地面下，依證人乙○○之證稱，該膨脹螺絲仍留在地上，除非將之鋸掉
    、磨掉然後補平等語可知，當日被告與施工承包商等人將，錏管移除後，並未將
    底座螺絲隨同拆除，且卷內並無任何積極證據證明被告有何鋸、磨該膨脹螺絲至
    地面下之犯行，故公訴人認被告尚有毀損該底座之螺絲，亦有未洽。
五、綜上所論，被告並無毀損之故意，且系爭錏管亦未達至令不堪用之情形，本件公
    訴人所舉事證尚不足以證明被告犯有毀損罪，本院依職權調查結果，亦無其他積
    極證據足可認定被告犯有公訴人所指之犯行，不能證明被告犯罪，依首揭說明，
    本院自應為無罪之諭知。
據上論斷，應依刑事訴訟法第四百五十二條、第三百零一條第一項判決如主文。
本案經檢察官葉惠燕到庭執行職務
中      華      民      國    九十一    年      七      月    二十五    日
                                      臺灣臺北地方法院刑事第十庭
                                          審判長法  官  梁耀鑌
                                                法  官  曾正龍
                                                法  官  紀文惠
右正本證明與原本無異。
如不服本判決，應於判決送達後十日內向本院提出上訴狀(應抄附繕本)。告訴人或被
害人如對於本判決不服者，應具備理由請求檢察官上訴，其上訴期間之計算係以檢察
官收受判決正本之日期為準。
                                                 書記官  林妙穗
中      華      民      國      九十一      年    七    月    二十五    日
